【裁判字號】    96,易,3389
【裁判日期】    970509
【裁判案由】    侵占
【裁判全文】
臺灣臺北地方法院刑事判決              96年度易字第3389號
公  訴  人  臺灣臺北地方法院檢察署檢察官
被      告  甲○○
                      3之2號.
            乙○○
                      3之2號.
上列被告等因侵占案件，經檢察官提起聲請以簡易判決處刑（96
年度偵字第24089 號），本院認不宜逕以簡易判決處刑，改依通
常程序審理，於本院準備程序進行中，被告等就被訴事實為有罪
之陳述，經合議庭裁定由受命法官獨任進行簡式審判程序，判決
如下：
    主  文
甲○○、乙○○共同意圖為自己不法之所有，而侵占自己持有他
人之物，各處有期徒刑肆月，如易科罰金，均以新臺幣壹仟元折
算壹日。各緩刑貳年，並應依附件所示方式向被繼承人蔡宗任之
全體繼承人給付新臺幣肆拾參萬元。
    事  實
一、乙○○與甲○○係兄妹，甲○○與丙○○之胞弟蔡宗任為男
    女朋友。蔡宗任於民國96年7 月24日因急病送醫，於途中蔡
    宗任將皮夾交予女友甲○○保管。嗣蔡宗任於96年7 月25日
    因病往生後，乙○○與甲○○均明知蔡宗任之財產係屬其法
    定繼承人所有，竟基於意圖為自己不法所有之犯意聯絡，持
    甲○○代為保管之蔡宗任臺北富邦商業銀行股份有限公司 (
    下稱臺北富邦商銀)吉 林分行帳號：000000000000號帳戶之
    金融卡，自96年7 月25日起至同年8 月3 日止，前往臺北富
    邦商銀南門分行、臺北縣某農會、臺北富邦銀行營業部、聯
    邦商銀、臺灣郵政公司、臺北富邦商銀金華分行及中國信託
    商銀某分行，接續提領款項，共提新臺幣（下同）領90萬元
    ，嗣後除將其中30萬元交予蔡宗任之家人外，其餘60萬元則
    由乙○○取用，以此以不正方法，由自動付款設備取得他人
    之物之方式遂行其侵佔之行為。
二、案經蔡宗任被繼承人之一即其姐丙○○訴由臺北縣政府警察
    局新店分局報請臺灣臺北地方法院檢察署檢察官聲請簡易判
    決處刑，本院認不宜逕以簡易判決處刑，改依通常程序審理
    。
    理  由
一、被告甲○○、乙○○昌所犯之罪，非死刑、無期徒刑、最輕
    本刑三年以上有期徒刑之罪，亦非高等法院管轄之第一審案
    件，其於本院準備程序進行中，就被訴事實為有罪之陳述，
    經告知簡式審判之旨，並聽取檢察官、被告之意見後，本院
    合議庭裁定由受命法官獨任進行簡式審判程序，合先敘明。
    二、上揭犯罪事實業據被告甲○○、乙○○坦承不諱，並經
    告訴人丙○○指訴明確，且有國立台灣大學醫學院附設醫院
    診斷證明書1 張、國立臺灣大學醫學院附設醫院死亡證明書
    影本1張 、蔡宗任戶籍謄本1 張、上揭臺北富邦商銀帳戶存
    摺影本1份 及本票1 張在卷可憑。本件事證明確，被告犯行
    堪以認定。
三、被告所為，係犯刑法第335 條第1 項之侵占罪及第339 條之
    2 第1 項之以不正方法由自動付款設備取得他人之物罪嫌。
    被告2 人有犯意聯絡及行為分擔，應論以共同正犯。又被告
    係用以不正方法，由自動付款設備取得他人之物之方式遂行
    其侵佔之行為，為1 行為觸犯2 罪名，應依想像競合犯規定
    從重論以侵占罪。公訴意旨認被告犯意各別，罪名不同，應
    分論併罰，容有誤會。又被告先後多次之提款行為，時間緊
    接，係基於1 犯意接續為之，應論以1 行為，均併此敘明。
四、爰審酌被告2 人犯罪之動機、手段、所生之損害及於本院坦
    認犯行，且與告訴人達成和解，依約按期給付款項，所付金
    額已18萬元，犯後態度尚佳等一切情狀，各量處如主文所示
    之刑，並均諭知易科罰金之折算標準。又被告2 人前均未曾
    因故意犯罪受有期徒刑以上刑之宣告，有臺灣高等法院被告
    前案紀錄表附卷可憑，其犯罪後已與告訴人達成和解已如前
    述，足認其知所悔悟，經此刑之宣告後，自當知所勉而無虞
    再犯，本院因認暫不執行其刑為當，爰併予以宣告緩刑2 年
    。惟被告尚未完全履行其與告訴人之和解條件，為使其等知
    所警惕，本院並依刑法第74條第2 項第3 款規定，命被告應
    依附件所示方式向被繼承人蔡宗任之全體繼承人給付新臺幣
    43 萬 元。
據上論斷，應依刑事訴訟法第452 條、第273 條之1 第1 項、第
299 條第1 項前段，刑法第28條、第335 條第1 項、第339 條之
2 第1 項、第55條、第41條第1 項前段，刑法施行法第1 條之1
、第74條第1 項第1 款、第2 項第3 款，判決如主文。
本案經檢察官侯靜雯到庭執行職務
中    華    民    國    97    年    5    月    9    日
                  刑事第十五庭  法  官  廖紋妤
上正本證明與原本無異。
如不服本判決，應於判決送達後10日內向本院提出上訴狀（應抄
附繕本）。告訴人或被害人如對於本判決不服者，應具備理由請
求檢察官上訴，其上訴期間之計算係以檢察官收受判決正本之日
期為準。
                                書記官  劉新怡
中    華    民    國    97    年    5     月    12    日
附件：
被告應連帶給付被繼承人蔡宗任之全體繼承人新臺幣43萬元，並
自97年5 月起按月給付6 萬元，最後一期給付7 萬元，至全部清
償為止。
附錄本案論罪科刑法條：
刑法第335條第1項
意圖為自己或第三人不法之所有，而侵占自己持有他人之物者，
處五年以下有期徒刑、拘役或科或併科一千元以下罰金。
刑法第339條之2第1項
意圖為自己或第三人不法之所有，以不正方法由自動付款設備取
得他人之物者，處三年以下有期徒刑刑、拘役或一萬元以下罰金
。


司法院資訊處製作；財團法人民間司法改革基金會備份。
